臺灣臺中地方法院交通事件裁定　　　 100年度交聲字第1002號
原處分機關　交通部公路總局臺中區監理所豐原監理站
異　議　人
即受處分人　程泓達
上列異議人即受處分人因違反道路交通管理處罰條例案件，對於
交通部公路總局臺中區監理所豐原監理站民國98年12月25日所為
之裁決（原處分：豐監稽違字第裁63-6378A6006號違反道路交通
管理事件裁決書），聲明異議，本院裁定如下：
    主    文
異議駁回。
    理    由
一、原處分機關交通部公路總局臺中區監理所豐原監理站略以：
    異議人即受處分人程泓達（下稱受處分人）騎乘車牌號碼
    3GL-663號重型機車，分別於民國98年10月2日17時30分、98
    年10月11日13時5分許，行經博愛四街與重慶路口、鳳東路
    與鳳澄路口處，因「闖紅燈（北向南）」、「闖紅燈（鳳東
    路西往東直行）」之違規，經高雄市政府警察局交通警察大
    隊及高雄縣政府警察局岡山分局，各依違反道路交通管理處
    罰條例第53條第1項當場舉發，各記違規點數3點。受處分人
    於6個月內，駕照違規記點共達6點以上，本站爰依道路交通
    管理處罰條例第63條第3項規定，於98年12月25日以豐監稽
    違字第裁63-6378A6006號裁決書，處吊扣駕駛執照1個月，
    並應接受道路交通安全講習；逾期則依裁決書處罰主文規定
    裁處等語。
二、受處分人聲明異議意旨略以：本件裁決書係由住所之大樓管
    理員代為簽收，但卻未轉交違規人知悉，因前開送達之住所
    長年租賃於他人（並檢附租賃契約書乙份），故依行政程序
    法第100條之規定，違規人從未知悉此案，且處分機關亦未
    辦理公告，此應屬有瑕疪之處分，爰聲明異議等語。
三、按受處分人，不服道路交通管理處罰條例第8條主管機關為
    之處罰，得於接到裁決書之翌日起20日內，向管轄之地方法
    院聲明異議；又交通法庭認聲明異議不合法律上之程式或其
    異議權已經喪失者，應以裁定駁回之，但其不合法律上之程
    式可補正者，應先定期命為補正，逾期不補正者，即予駁回
    ，道路交通管理處罰條例第87條第1項、道路交通事件處理
    辦法第17條分別定有明文。而上開20日之期間乃法定不變期
    間，如遲誤該期間，法院自應以聲明異議不合法律上程式，
    且屬無從補正，裁定駁回之。次按處理違反道路交通管理事
    件，有關文書送達之程序，依行政程序法之規定，違反道路
    交通管理事件統一裁罰標準及處理細則第5條亦有明文。而
    行政程序法中對於文書送達，於應受送達人之住居所、事務
    所或營業所為之；於應送達處所不獲會晤應受送達人時，得
    將文書付與有辨別事理能力之同居人、受僱人或應送達處所
    之接收郵件人員，行政程序法第72條第1項前段、第73條第1
    項亦有明定。又受公寓大廈管理委員會僱用之管理員，其所
    服勞務包括為公寓大廈住戶接收文件者，性質上應屬全體住
    戶之受僱人…郵政機關之郵差送達文書於住居所、事務所或
    營業所，不獲會晤應受送達人，而將文書付與上開公寓大廈
    管理員者，為合法送達，至該管理員何時將文書轉交應受送
    達人，對已生之合法送達效力不受影響，最高法院90年度臺
    抗字第86號亦著有裁判可資參照。
四、經查：
  (一)查原處分機關將本件裁決書送交郵務機關以掛號方式，於98
    年12月28日投遞至受處分人之戶籍地即臺中市○○區○○路
    772號六樓，由受處分人住所之管理員接收本件裁決書，以
    為送達，此有「大甲花園城社區管理委員會」及管理員署押
    各1枚存於原處分機關送達證書上可稽，而受處分人之戶籍
    地係設於上址且迄今均無變遷紀錄等情，有臺中市大里區戶
    政事務所100年3月11日臺中市大里戶謄字第（甲）7197全戶
    戶籍謄本及受處分人之全戶戶籍資料（完整姓名）查詢結果
    各乙份附卷可稽，足資認定本件裁決書業已由受處分人住所
    之管理員收受，是原處分機關既係依上開法定程序送達，自
    已發生合法送達之效力，不因受處分人實際上有無收受而有
    所異。再者，縱使受處分人因故遷徙他處，惟仍未前往戶政
    機關辦理戶籍資料之異動，難認其已有廢止住所之積極意思
    表示。況且原舉發單位及公路監理機關既從未接獲受處分人
    任何變更駕籍地、車籍地或通訊地址之申請，客觀上亦無從
    查知受處分人之居住處所有無遷徙，遂依現有之戶籍地址寄
    送本件裁決書，自不得指其送達程序有何違失。而受處分人
    既已清楚得悉其戶籍地址尚在「臺中市○○區○○路772號
    六樓」，理當隨時注意有無重要文件或信函寄至該處，或請
    求現住戶及鄰居協助代收或轉寄，用以確保個人權益不致因
    訊息漏失而受損。乃受處分人不思及此，猶放任包含本件裁
    決書在內之重要文件寄往上開戶籍地址而漠不關心，受處分
    人自屬難辭其咎而應受歸責。從而，受處分人徒以上情置辯
    ，仍屬無憑，尚無從遽為有利受處分人之認定。
  (二)而上開裁決書於98年12月25日開立後，即於98年12月28日送
    達受處分人戶籍地，業經本院認定如前。則揆諸上開說明，
    本件裁決書業於98年12月28日合法送達予受處分人，核無違
    誤，則聲明異議之20日法定期間，乃自合法送達之翌日即同
    年月29日起算。另受處分人之居住地（改制前臺中縣大甲鎮
    ），與原處分機關所在地（改制前為臺中縣豐原市）並非同
    一鄉、鎮、市，但其居住於本院之管轄區域內，依前揭法院
    訴訟當事人在途期間標準第4條第1款第2目、第2條第1款之
    規定，自應加計在途期間為3日。然受處分人遲至100年3月
    21日始具狀向原處分機關聲明異議，有聲明異議狀及該聲明
    異議狀上蓋用之交通部公路總局臺中區監理所豐原監理站總
    收文章在卷可憑，其聲明異議顯逾前開20日法定期間，且無
    從命其補正，故本件聲明異議不合法律上之程式，揆諸前揭
    規定，應予駁回。
五、另關於98年12月25日豐監稽違字第裁63-6378A6006號裁決書
    ，原處分機關限受處分人於99年1月24日前繳送駕駛執照，
    並於處罰主文第2項載明逾期不繳送者，(一)自99年1月25日起
    易處吊扣駕駛執照2個月，並限於99年2月8日前繳送；(二)99
    年2月8日前未繳送駕駛執照者，自99年2月9日起易處吊銷，
    並逕行註銷駕駛執照；(三)駕駛執照吊（註）銷後，自99年2
    月9日起1年內不得重新考領駕駛執照，將受處分人上開違反
    道路交通管理處罰條例違規之裁決確定前之「吊扣駕駛執照
    1個月」處分，與裁決確定後之「吊扣期間加倍處分」及「
    易處吊銷駕駛執照處分」一併告知，惟其裁決之合法送達僅
    1次，卻對受處分人產生數個行政處分，無異讓受處分人喪
    失前揭法律所規定救濟之權利，不但違反前開行政程序法第
    96條第1項第6款、第110條規定，行政處分應以書面為之，
    載明應記載事項，並送達已知相對人及利害關係人，及違反
    道路交通管理事件統一裁罰基準及處理細則第45條但書之規
    定，處罰機關逕行裁決時，原處分機關應於裁決書載明應記
    載事項，並送達受處分人，而且與母法（道路交通管理處罰
    條例）授權之目的未盡相符，亦與法律保留原則有違。況原
    處分機關於裁罰確定前，亦均無法審酌上開違規舉發單、裁
    決書是否合法送達，或其他違反法律規定、及讓受處分人喪
    失證據保全之機會，此均係原處分機關將裁決確定前之吊扣
    駕照處分與裁決確定後吊扣期間加倍處分及易處吊銷駕照處
    分之裁決，同時記載於裁決書處罰主文欄內之缺失，顯見一
    次性裁罰原則，有違背一般法律之原理原則，妨礙當事人行
    使憲法保障上之訴訟權利。因之，原處分機關所為一次性裁
    決書之合法送達，應僅對受處分人產生吊扣駕駛執照1個月
    （並應接受道路交通安全講習）之行政處分效力，其餘均屬
    自始、當然、確定無效之行政處分（臺灣高等法院臺中分院
    97年度交抗字第157號裁定亦採相同見解），併此敘明。
六、據上論斷，應依道路交通管理處罰條例第87條第2項，道路
    交通事件處理辦法第17條前段，裁定如主文。
中    華    民    國    100    年   4     月   11   日
                      交通法庭  法  官  洪挺梧
以上正本證明與原本無異。
如不服本裁定，應於收受送達後5日內向本院提出抗告狀。（應
附繕本）
                                書記官  劉雅玲
中    華    民    國    100    年   4     月   11   日